臺灣士林地方法院民事裁定
110年度補字第1334號
原      告  合作金庫資產管理股份有限公司

法定代理人  蔡見興  


被      告  林子銘  
            吳招銘  
            林函    
上列當事人間請求塗銷抵押權登記等事件，本院裁定如下：
    主  文
本件訴訟標的價額核定為新臺幣參佰萬元。
原告應於收受本裁定正本送達之日起五日內，補繳第一審裁判費
新臺幣參萬零柒佰元，逾期不繳，即駁回其訴。
    理  由
一、提起民事訴訟應依民事訴訟法第77條之13、第77條之14等規
    定繳納裁判費，此為必備之程式。又原告起訴不合程式或不
    備其他要件之情形而可補正者，審判長應定期間先命補正，
    此為同法第249條第1項第6款所明定。再按訴訟標的之價額
    ，由法院核定；核定訴訟標的之價額，以起訴時之交易價額
    為準，無交易價額者，以原告就訴訟標的所有之利益為準；
    因債權之擔保涉訟，以所擔保之債權額為準，如供擔保之物
    其價額少於債權額時，以該物之價額為準；以一訴主張數項
    標的者，其價額合併計算之，同法第77條之1第1項、第2項
    、第77條之6、第77條之2第1項前段定有明文。債權人代位
    債務人對第三人起訴，係以債務人與第三人間之債權債務關
    係為訴訟標的，故代位訴訟之訴訟標的價額，應就債務人與
    第三人間權利義務關係定之。債權人代位債務人，訴請確認
    抵押權、抵押債權不存在及請求塗銷抵押權登記，均屬民事
    訴訟法第77條之6所定因債權之擔保涉訟者（最高法院109年
    度台抗字第1337號裁定意旨參照）。再就多數訴訟標的為請
    求，如自經濟上觀之，其訴訟目的一致，不超出終局標的範
    圍，訴訟標的之價額，應擇其中價額較高者定之（同院110
    年度台抗字第1247號裁定意旨參照）。
二、經查本件原告起訴聲明為：㈠確認被告吳招銘對被告林子銘
    就如附表所示土地（下稱系爭土地）於民國72年4月4日登記
    之擔保債權額新臺幣（下同）50萬元之抵押權（下稱系爭甲
    抵押權）及所擔保之債權不存在；㈡吳招銘應將前項抵押權
    設定登記予以塗銷；㈢確認被告林函對林子銘就系爭土地於9
    0年3月20日登記之擔保債權額250萬元之抵押權（下稱系爭
    乙抵押權）及所擔保之債權不存在；㈣林函應將前項抵押權
    設定登記予以塗銷。原告訴之聲明第2項、第4項，係依民法
    第242條規定，代位林子銘分別訴請塗銷系爭甲、乙抵押權
    設定登記，此部分訴訟標的價額，與原告訴之聲明第1項、
    第3項相同，均應分別就林子銘與吳昭銘間就系爭甲抵押權
    、林子銘與林函間就系爭乙抵押權之權利義務關係，依民事
    訴訟法第77條之6規定定之，且因原告起訴聲明塗銷抵押權
    與確認抵押權不存在，係出於同一經濟目的，並不併算其價
    額。但訴之聲明第1項及第2項，與第3項及第4項分別為針對
    不同抵押權所為聲明，其價額則應合併計算之。訴之聲明第
    1項及第2項針對系爭甲抵押權所為聲明部分，系爭甲抵押權
    所擔保之債權額為50萬元，而系爭土地於原告起訴時之價值
    ，按110年1月之公告現值每平方公尺2700元計算，為287萬8
    342元（計算式：總面積492,024.22平方公尺×應有部分104/
    48000×2,700元/平方公尺＝2,878,342元【小數點以下四捨五
    入】），此部分訴訟標的價額應以系爭甲抵押權所擔保之債
    權額為準，定為50萬元。訴之聲明第3項及第4項針對系爭乙
    抵押權所為聲明部分，系爭乙抵押權所擔保之債權額為250
    萬元，而系爭土地於原告起訴時之價值為287萬8342元，業
    如前述，訴訟標的價額應以系爭乙抵押權所擔保之債權額為
    準，定為250萬元。本件訴訟標的價額應就上開系爭甲、乙
    抵押權部分聲明之訴訟標的價額合併計算，核定為300萬元
    （計算式：500,000+2,500,000＝3,000,000），應徵第一審
    裁判費3萬0700元，茲依民事訴訟法第249條第1項但書之規
    定，限原告於收受本裁定正本送達之日起5日內補繳，逾期
    不繳，即駁回其訴。
三、爰裁定如主文。
中　　華　　民　　國　　111 　年　　1 　　月　　11　　日
                  民事第一庭法  官  江哲瑋
附表：
編號 土地座落     面積 (平方公尺) 權利範圍  縣市 鄉鎮市區 段 小段 地號   1 新北 八里 長坑  778 492024.22 48000分之104 
以上正本係照原本作成。
如對本裁定關於核定訴訟標的價額部分抗告，應於裁定送達後10
日內向本院提出抗告狀，並繳納抗告費新臺幣1,000 元；關於命
補繳裁判費部分，不得抗告。
中　　華　　民　　國　　111 　年　　1 　　月　　11　　日
                            書記官  張祐誠